【裁判字號】    98,上易,864
【裁判日期】    980812
【裁判案由】    詐欺
【裁判全文】
臺灣高等法院臺中分院刑事判決         98年度上易字第864號
上  訴  人  臺灣臺中地方法院檢察署檢察官
被      告  戊○○
上列上訴人因被告詐欺案件，不服臺灣臺中地方法院97年度易字
第4901號中華民國98年3月31日第一審判決（追加起訴案號：97
年度偵字第28981號、98年度偵字第1742號），提起上訴，暨臺
灣臺中地方法院檢察署檢察官移送本院併辦（98年度偵字第9444
號），本院判決如下：
    主  文
原判決關於幫助詐欺取財罪處有期徒刑貳月（即提供彰化商業銀
行東勢分行帳戶部分）及定應執行刑部分，均撤銷。
戊○○幫助意圖為自己不法之所有，以詐術使人將本人之物交付
，處有期徒刑參月，如易科罰金，以新臺幣壹仟元折算壹日。
    事  實
一、戊○○於民國97年10月6日，看到報紙刊登「收購簿子」廣
    告，知悉有人在收購帳戶，其能預見提供自己金融帳戶予他
    人使用，足供幫助他人從事詐欺之不法犯行，竟不違背其本
    意，仍基於幫助詐欺取財之犯意，依該廣告內容指示與對方
    取得聯繫，並在臺中縣東勢鎮○○道路之麥當勞前，將其在
    彰化商業銀行東勢分行（下簡稱彰化銀行東勢分行）帳號00
    000000000000號存款帳戶之存摺、提款卡及密碼，以新臺幣
    （下同）3千元之代價，出售予某不詳姓名年籍之成年人，
    並告知提款卡密碼。嗣與該不詳姓名年籍之人具有犯意聯絡
    之詐騙集團成員即利用所取得之上開存摺、提款卡、密碼為
    下列行為：
  (一)於97年10月7日下午6時許，以電話聯繫甲○○，佯稱甲○○
    曾在網路購物，需至自動櫃員機前辦理變更付款手續云云，
    致使甲○○陷於錯誤，於同日20時15分13秒許，在臺南市○
    區○○路6號之郵局自動櫃員機，依照指示操作自動櫃員機
    ，反將帳戶內之9989元轉入戊○○上開彰化銀行東勢分行帳
    戶內。
  (二)於97年10月7日20時14分，打電話予丁○○表示：丁○○之
    前在網路上購買衣服所匯款的帳戶，造成每個月都會扣錢，
    需取消交易，丁○○因而陷於錯誤，依指示於同日22時44分
    51秒操作提款機，致使自己帳戶內的存款29123元轉入戊○○上開彰化銀行帳戶東勢分行內。
  (三)於97年10月5日20時43分，打電話予乙○○表示：乙○○之
    前在網路上購買物品匯款的帳戶，因轉帳錯誤，需改匯其他
    帳號，乙○○因而陷於錯誤，依指示於97年10月6日21時11
    分5秒許操作提款機，致使自己帳戶內的存款10萬8千元轉入
    戊○○之上開彰化銀行東勢分行帳戶內。
    （戊○○另出售其臺中和平郵局及華南商業銀行東勢帳戶所
    犯幫助詐欺取財部分，經原審判處有期徒刑3月，如易科罰
    金以新臺幣1千元折算1日部分，未經上訴而確定）。
二、案經臺中縣警察局東勢分局、臺中市警察局第五分局分別報
    請臺灣臺中地方法院檢察署檢察官偵查後，於原審審理時以
    言詞追加起訴及由臺中縣警察局霧峰分局報請同署檢察官偵
    查後，移送本院併案審理。
    理    由
一、按被告以外之人於審判外之陳述，雖不符刑事訴訟法第159
    條之1至第159條之4規定，而經當事人於審判程序同意作為
    證據，法院審酌該言詞陳述或書面陳述作成時之情況，認為
    適當者，亦得為證據；當事人、代理人或辯護人於法院調查
    證據時，知有該法第159條第1項不得為證據之情形，而未於
    言詞辯論終結前聲明異議者，視為有前項之同意，該法第15
    9條之5已明揭其旨。本案下列所引之證據，檢察官、被告均
    未聲明異議，本院審酌上開陳述作成時之情況，並無違法取
    證之瑕疵，認以之作為證據為適當，揆諸上開規定，應認下
    列各項證據均有證據能力，合先敘明。
二、訊據被告戊○○對於上開犯罪事實均坦承不諱，核與證人即
    被害人甲○○、丁○○、乙○○於警詢中所指訴之情節大致
    相符，復有被告所有上開彰化銀行東勢分行開戶資料、個人
    客戶資料卡、存款存摺交易明細查詢，及被害人甲○○提出
    之郵政自動櫃員機交易明細表1紙、被害人丁○○提出之合
    作金庫銀行自動櫃員機交易明細單2紙、被害人乙○○提出
    之郵政自動櫃員機交易明細、高雄市政府警察局小港分局桂
    陽路派出所受理刑事案件報案三聯單、受理各類案件紀錄表
    、受理詐騙帳戶通報警示、詐騙電話斷話簡便格式表、內政
    部警政署反詐騙諮詢專線紀錄表各1份在卷可稽，足見被告
    自白與事實相符。本件事證明確，被告上開幫助詐欺取財之
    犯行，應堪認定。
三、本件被告戊○○將其所有上開彰化銀行東勢分行帳戶之存摺
    、提款卡及密碼等物，出賣予某不詳姓名年籍之成年人及所
    屬詐騙集團作為詐欺取財之用，係基於幫助他人詐欺取財之
    不確定故意，且其所為係詐欺取財罪構成要件以外之行為，
    核係犯刑法第339條第1項詐欺取財罪之幫助犯。被告以1幫
    助詐欺之行為，幫助詐騙集團分別詐騙被害人甲○○、丁○○、乙○○等人之財物，係以1行為觸犯數個相同罪名，為
    想像競合犯，應依刑法第55條規定，從1重處斷。又被告為
    幫助犯，爰依同法第30條第2項規定，按正犯之刑減輕之。
    另檢察官就上開事實一、(三)移送本院併辦部分，與本件經檢
    察官追加起訴部分（事實一、(一)(二)）係屬想像競合之裁判上
    1罪關係，為追加起訴效力所及，基於審判不可分原則，本
    院自應併予審理，附此敘明。
四、原審認被告罪證明確，予以論罪科刑，固非無見，惟被告上
    開提供帳戶行為，尚有另名被害人乙○○遭騙後匯入該帳戶
    內，且與已追加起訴部分具有裁判上1罪關係，為原審所不
    及併予審認，檢察官據此指摘原判決此部分不當，為有理由
    ，自應由本院將原判決關於此部分撤銷改判，原所定應執行
    刑部分亦失所附麗，併予撤銷。爰審酌被告提供帳戶供他人
    非法使用，使詐騙集團之成員易於得手，助長詐欺之犯罪風
    氣，嚴重危害社會治安，並使甲○○、丁○○、乙○○因此
    各被詐騙9989元、29123元、10萬8千元，然被告本身未實際
    參與本件詐欺取財之犯行，可責難性較小，暨其於法院審理
    時均坦承犯行，尚知悔悟之犯罪後態度，前無有期徒刑之前
    科紀錄，素行尚可等一切情狀，量處如主文第2項所示之刑
    ，並諭知易科罰金之折算標準。
據上論結，應依刑事訴訟法第369條第1項前段、第364條、第299
條第1項前段，刑法第339條第1項、第30條、第55條、第41條第1
項前段，刑法施行法第1條之1第1項、第2項前段，判決如主文。
本案經檢察官丙○○到庭執行職務。
中    華    民    國    98    年    8    月    12    日
            刑事第九庭  審判長法  官  江  德  千
                              法  官  康  應  龍
                              法  官  賴  妙  雲
以上正本證明與原本無異。
不得上訴。
                              書記官  蘇  昭  文
中    華    民    國    98    年    8    月    12    日


司法院資訊處製作；財團法人民間司法改革基金會備份。
